【裁判字號】    94,上易,1568
【裁判日期】    950126
【裁判案由】    竊盜
【裁判全文】
臺灣高等法院臺中分院刑事判決        94年度上易字第1568號
上  訴  人
即  被  告  丙○○
上列上訴人因竊盜案件，不服臺灣苗栗地方法院94年度易字第40
1號中華民國94年10月25日第一審判決（ 起訴案號：臺灣苗栗地
方法院檢察署94年度偵字第1353號），提起上訴，本院判決如下
：
    主      文
原判決撤銷。
丙○○無罪。
    理      由
一、公訴意旨略以：被告丙○○受僱於闡崧營造有限公司，負責
    該公司所承包之苗栗縣泰安鄉道路改善工程，於94年4月 16
    日上午8時許，前往位在泰安鄉○○村○○段525地號土地（
    屬山地保留地，所有人為乙○○）上之施工地點，準備待挖
    土機到場後，施作上開道路改善工程。丙○○見該處土地上
    有竹林，生有竹筍（乙○○具有收取權），明知該等竹筍係
    他人所有，並非野生，竟意圖為自己不法之所有，徒手挖取
    該等竹筍共18支（總價值約新台幣100元） ，放入路旁之肥
    料袋內，以據為己有，旋即為乙○○所發現，並報警處理，
    丙○○始未將竊得之竹筍攜離現場，因認被告犯刑法第三百
    二十條第一項之竊盜罪嫌云云。
二、按犯罪事實應依證據認定之，無證據不得認定犯罪事實，刑
    事訴訟法第一百五十四條第二項定有明文，又告訴人之告訴
    是以使被告受刑事訴追為目的，是其陳述是否與事實相符，
    仍應調查其他證據以資審認（最高法院五十二年台上字第一
    三○○號判例參照），再刑法第三百二十條第一項之竊盜罪
    ，以意圖為自己或第三人不法之所有，而竊取他人之動產為
    要件。本件公訴人認被告犯罪不外以被害人乙○○之指訴及
    現場照片為據。訊據被告丙○○堅決否認犯罪，辯稱：因系
    爭竹筍長在要舖水泥之路上，伊有權將這些竹筍及雜草清除
    ，因為看可惜，才把它折下放進路邊檢拾之肥料袋內，放在
    路邊，有人要就拿去等語。經查被告折下系爭竹筍的地點雖
    在乙○○所有之苗栗縣泰安鄉○○村○○段五二五號山地保
    留地上，然該處係闡崧營造有限公司所承包苗栗縣泰安鄉公
    所發包之泰安鄉道路改善工程之道路路面上，有被告所提之
    工程合約、施工前後之照片及被害人乙○○在原審之證述可
    稽，依被告所提泰安鄉道路改善工程之工程合約總價明細表
    所載費用包括雜草竹木清除及遠棄費，是以被告所辯其受僱
    闡崧營造有限公司，有權將長在欲鋪水泥道路上之竹筍、雜
    草等物清除尚非無據。次查被害人乙○○證述：伊發現被告
    折竹筍出言制止後被告即未再繼續折竹筍，並表示要將竹筍
    交給伊，伊問被告何以要折竹筍，他回答說要開路，後來伊
    就報警等語（見偵查第二十九頁、原審卷第三十二頁及本院
    審理筆錄），被害人於警訊、偵查時且未指陳被告有表示要
    將採下之竹筍帶回，是以被告所辯因見竹筍為挖土機剷除後
    可惜，而動手將其折下放入路邊檢拾之肥料袋內，置於路邊
    ，有人要就拿去等情亦非無據，並不悖常情，殊難以此遽認
    被告有意圖為自己或第三人不法之所有，此外且查無其他積
    極證據足認被告有何不法所有之意圖，應認被告竊盜罪嫌尚
    屬不能證明，原審遽為科刑之諭知，尚有未洽，被告上訴否
    認犯罪，即有理由，應由本院將原審判決撤銷改判，另為被
    告無罪之諭知。
三、據上論斷，應依刑事訴訟法第三百六十九條第一項前段、第
    三百六十四條、第三百零一條第一項，判決如主文。
    本案經檢察官甲○○到庭執行職務。
中    華    民    國    95    年    1     月    26    日
              刑事第九庭  審判長法  官  陳  筱  珮
                                法  官  張  國  忠
                                法  官  康  應  龍
上列正本證明與原本無異。
不得上訴。
                                書記官  姚  錫  鈞
中    華    民    國    95    年    1     月    27    日
                                                      Ｒ


司法院資訊處製作；財團法人民間司法改革基金會備份。
